【裁判字號】    99,監宣,235
【裁判日期】    991229
【裁判案由】    監護宣告
【裁判全文】
臺灣桃園地方法院民事裁定             99年度監宣字第235號
聲  請  人  黃清彩
相  對  人  黃嘉慶
上列當事人間聲請監護宣告事件，本院裁定如下：
    主  文
宣告黃嘉慶（男，民國○○年○ 月○○日生；身分證統一編號：Ｚ000
000000號）為受輔助宣告之人。
選定黃清彩（男，民國○○年○ 月○○日生；身分證統一編號：Ｚ000
000000號）為受輔助宣告人之輔助人。
聲請程序費用由受輔助宣告人負擔。
    理  由
一、本件聲請意旨略以：聲請人為相對人之父；相對人自民國83
    年10月20日起因精神分裂症，致不能為意思表示或受意思表
    示，或不能辨視其意思表示之效果，為此依民法第14條、民
    事訴訟法第597 條第1 項之規定，聲請准對相對人為監護宣
    告。若鈞院認相對人尚未達可宣告監護之程度，則請依民法
    第14條第3 項、第15條之1 第1 項、民事訴訟法第624-3 條
    之規定為輔助宣告。
二、關於宣告相對人為受輔助宣告人部分：
（一）按對於因精神障礙或其他心智缺陷，致不能為意思表示或
      受意思表示，或不能辨識其意思表示之效果者，法院得因
      本人、配偶、4 親等內之親屬、最近1 年有同居事實之其
      他親屬、檢察官、主管機關或社會福利機構之聲請，為監
      護之宣告；對於因精神障礙或其他心智缺陷，致其為意思
      表示或受意思表示，或辨識其意思表示效果之能力，顯有
      不足者，法院得因本人、配偶、4 親等內之親屬、最近1
      年有同居事實之其他親屬、檢察官、主管機關或社會福利
      機構之聲請，為輔助之宣告，民法第14條第1 項、第15條
      之1 分別定有明文。又法院對於監護之聲請，認為未達民
      法第14條第1 項之程度，而有輔助宣告之原因者，得依聲
      請或依職權以裁定為輔助之宣告，民法第14條第3 項、民
      事訴訟法第624 條之3 第1項 分別定有明文。
（二）本院於鑑定機關即行政院衛生署桃園療養院所屬精神鑑定
      醫師陳炯旭前，訊問勘驗相對人，經法官詢問相對人日常
      生活相關事宜，相對人均無法回答，提示新臺幣（下同）
      1,000 元之鈔票，相對人亦無法辨識，有本院99年10月14
      日勘驗訊問筆錄1 份在卷可憑。而據鑑定人提出之鑑定報
      告，略以：黃員（相對人）符合精神分裂症之診斷，目前
      生活功能退化，生活自理需人督促，雖能拿錢買東西，但
      經濟能力和他人比較明顯不足，另社會功能下降，和他人
      溝通有障礙，且常因症狀影響而出現干擾行為。綜合上述
      結論，黃員因精神障礙，致其為意思表示、受意思表示或
      辨識意思表示效果能力顯有不足，未來經治療後僅有部分
      回復之可能性等語，有該院之精神鑑定報告書在卷可參。
      本院審酌相對人心智之缺陷程度並參諸上揭鑑定結果之意
      見，認相對人於為意思表示或受意思表示或辨識其意思表
      示效果的能力確顯有不足，而有賴他人從旁予以輔助之需
      要，爰依法宣告相對人為受輔助宣告人。
三、關於指定輔助人部分：
（一）按受輔助宣告之人，應置輔助人，民法第1113條之1 第1
      項定有明文。又法院為輔助之宣告時，應依職權就配偶、
      四親等內之親屬、最近一年有同居事實之其他親屬、主管
      機關、社會福利機構或其他適當之人選定一人或數人為輔
      助人；法院為選定輔助人前，得命主管機關或社會福利機
      構進行訪視，提出調查報告及建議；法院選定輔助人時，
      應依受輔助宣告之人之最佳利益，優先考量受輔助宣告之
      人之意見，審酌一切情狀，並注意下列事項：一、受輔助
      宣告之人之身心狀態與生活及財產狀況。二、受輔助宣告
      之人與其配偶、子女或其他共同生活之人間之情感狀況。
      三、輔助人之職業、經歷、意見及其與受輔助宣告之人之
      利害關係。四、法人為輔助人時，其事業之種類與內容，
      法人及其代表人與受監護宣告之人之利害關係，此觀民法
      第1113條之1 第2 項準用同法第第1111條第1 項、第2 項
      、第1111條之1 規定甚明。
（二）經本院囑請桃園縣政府對聲請人等進行訪視，訪視報告略
      以：本件聲請人聲請監護宣告之原因，係因相對人犯有多
      件竊盜案件，要處理訴訟事宜。相對人約於升國中時開始
      罹患精神疾病，已進出醫院10次以上。聲請人為相對人事
      務主要處理之人，相對人發病時，時常打父母親巴掌。建
      議由聲請人擔任相對人監護人（輔佐人）等語，有桃園縣
      政府會處社會工作及救助科監護宣告訪視報告在卷可稽。
      本院審核上情，認聲請人係受輔助宣告人之父，平日即為
      受輔助宣告人實際生活的主要照顧者，由其擔任相對人之
      輔助人，對相對人即受輔助宣告人應會有最妥善之照顧，
      且查，聲請人無其他不適或不宜擔任受輔助宣告人之輔助
      人的積極、消極原因，如由聲請人擔任受輔助宣告人之輔
      助人，對於受輔助宣告人，應具有最佳之利益。爰依法選
      定聲請人為受輔助宣告人之輔助人。
四、依民事訴訟法第624 條之1 第3 項、第608 條第1 項，裁定
    如主文。
中    華    民    國    99    年    12    月    29    日
                          家事法庭法  官  許婉芳
 上列正本證明與原本無異。
本裁定就對相對人之輔助宣告部分不得抗告；另就其餘有關選定
輔助人部分如有不服，應於本裁定送達後10日內向本院提出抗告
狀。
中    華    民    國    99    年    12    月    29    日
                                  書記官  劉文松

司法院資訊處製作；財團法人民間司法改革基金會備份。
